臺灣高等法院民事判決　　　九十三年度重上字第二二五號
上　訴　人　甲○○
上　訴　人　板橋磚廠股份有限公司
法定代理人　林賢郎
訴訟代理人　楊柳鋒
　　　　　　張少騰
上開當事人間清償債務事件，兩造分別對於中華民國93年 3月11
日臺灣板橋地方法院八十八年度重訴字第五四六號第一審判決提
起上訴，經本院於94年1月19日言詞辯論終結，判決如下：
    主      文
原判決關於駁回上訴人甲○○後開第二項之訴部分，及命甲○○
負擔訴訟費用(除確定部分外)之裁判均廢棄。
上訴人板橋磚廠股份有限公司應再給付上訴人甲○○新台幣伍拾
萬元，及自八十八年十月七日起，至清償日止，按週年利率百分
之五計算之利息。
甲○○其餘上訴駁回。
板橋磚廠股份有限公司之上訴駁回。
第一審 (除確定部分外）關於命甲○○負擔訴訟費用部分，及第
二審訴訟費用關於甲○○上訴部分，由板橋磚廠股份有限公司負
擔百分之四，餘由上訴人甲○○負擔。第二審訴訟費用關於板橋
磚廠股份有限公司上訴部分，由上訴人板橋磚廠股份有限公司負
擔。
    事實及理由
一、本件上訴人板橋磚廠股份有限公司（下稱板橋磚廠）之清算
    人原為陳剛毅，於民國九十三年三月二十六日經臨時股東會
    改選林賢郎為清算人，並向板橋地方法院呈報備查，有該院
    函影本一份附卷可查，其法定代理人已變更為林賢郎，其聲
    明承受訴訟，核無不合，合先敘明。
二、上訴人甲○○起訴主張：板橋磚廠於八十四年間因其股東陳
    惠林、陳惠農向原法院聲請選派檢查人，檢查板橋磚廠之業
    務、帳目及財產情形，經該院於八十四年十二月二十日以八
    十四年度司字第九九號裁定選派伊為板橋磚廠之檢查人。伊
    受任為檢查人後，即依公司法規定檢查該公司業務帳冊及財
    產情形，發現板橋磚廠之法定代理人陳剛毅蓄意隱匿財產，
    合計隱匿坐落板橋市○○段五四地號土地共十筆 (下稱系爭
    土地），價值新台幣（下同）一億四千七百八十二萬二千八
    百四十四元及應收利息二十一萬二千七百零一元。按伊擔任
    板橋磚廠之檢查人，依公司法第八條第二項規定及最高法院
    六十九年台上字第三八四五號判例要旨所示，在執行檢查人
    職務範圍內，為公司負責人，且當時板橋磚廠及全體股東均
    無異議，並即於八十四年十二月二十二日委託律師來函表示
    願意接受檢查，是兩造間不僅依法院之選派成立委任契約，
    且依上開函件之意思表示足認兩造有成立委任契約之合意，
    伊自得依委任契約之法律關係按會計師酬金收取標準請求給
    付處分上開十筆土地總值百分之九即一千八百八十四萬八千
    九百元之報酬及請求返還所墊付之土地鑑定費用三萬三千零
    四十五元，合計一千八百八十八萬一千九百四十五元；又原
    法院選派伊為檢查人之裁定，嗣後雖經原法院於八十七年六
    月二日以八十七年度司更字第一號裁定予以廢棄確定，惟伊
    既為板橋磚廠全體股東揭發隱匿之資產，增加板橋磚廠之財
    產，使全體股東蒙受其利益，縱兩造不能成立委任關係，板
    橋磚廠既無法律上之原因而受有伊付出之勞務利益，伊亦得
    依不當得利之法律關係請求返還相當一千八百八十四萬八千
    九百元之勞務利益及墊付之土地鑑定費用三萬三千零四十五
    元。再者，伊為法院裁定選派為檢查人，誤信應負檢查人義
    務，以可推知之本人意思，以最有利於板橋磚廠之方法從事
    檢查義務，致有豐碩之成果，伊亦得依無因管理之法律關係
    請求板橋磚廠給付同上金額等語。
三、上訴人板橋磚廠則以：伊於八十四年十二月二十二日致函甲
    ○○表示願意接受檢查，係因原法院選派甲○○為板橋磚廠
    之檢查人，伊為尊重法院之裁定，始有配合甲○○之行為，
    並非有與甲○○成立委任契約之合意，是兩造間並無委任關
    係存在。況兩造間即使有委任關係存在，亦因嗣後選派檢查
    人裁定被撤銷而溯及失其效力，兩造間已無委任關係存在，
    又甲○○所稱揭露隱匿之系爭十筆土地，早在八十三年六月
    二十八日林賢郎會計師所提出之報告已經載明清楚，非因甲
    ○○檢查結果始被發現，況上開十筆土地本屬伊之資產，並
    未喪失所有權，伊之財產並未因甲○○之檢查行為而有所增
    加致受任何利益，甲○○亦無從依不當得利之法則向板橋磚
    廠請求返還所受之利益；退步而言，伊與甲○○間縱使成立
    不當得利，因伊為善意受有利益人，且利益已不存在，甲○
    ○請求返還所受利益，亦無理由。再者，伊已於六十八年八
    月二十八日經台灣省政府建設廳核准解散登記在案，依公司
    法第三百二十六條第一項規定，公司於清算中，其財產之檢
    查由清算人為之，如清算人有不適任情形，監察人及股東得
    依公司法第三百二十三條第二項規定解任清算人，是以在普
    通清算程序中，不容許股東依公司法第二百四十五條第一項
    規定聲請選派清算人，因此甲○○檢查伊財務狀況，顯然於
    法未合且不利於伊，不得請求報酬。縱認甲○○請求報酬有
    理由，亦不能依照會計師公會會員收取酬金標準計算報酬，
    況甲○○之工作僅發函取得其他會計師事務所提供之相關憑
    證，及申請土地登記謄本而已，其執行之工作，並無一千二
    百五十六萬五千九百三十三元之價值，其請求之報酬數額顯
    然過高等語，資為抗辯。
四、原審判決板橋磚廠應給付甲○○土地鑑定費用三萬三千零四
    十五元本息，而駁回甲○○其餘之報酬請求，甲○○就其敗
    訴部分，在一千二百五十六萬五千九百三十三元本息範圍內
    聲明不服（逾此部分未聲明不服，已告確定），求為廢棄原
    判決，判命板橋磚廠應再給付甲○○一千二百五十六萬五千
    九百三十三元本息。板橋磚廠就其敗訴部分 (即三萬三千零
    四十五元本息部分），亦聲明不服，求為廢棄該部分之判決
    ，並駁回甲○○在第一審之訴；兩造對於他造之上訴，均答
    辯駁回上訴。
五、經查：
(一)、板橋磚廠股東陳惠林、陳惠農以該公司於六十八年（甲○
      ○誤為六十一年）八月二十八日經核准解散後，因原清算
      人陳居住過世，乃於八十一年間另改選陳剛毅為清算人，
      惟陳剛毅於領取板橋磚廠土地徵收補償費四千五百五十四
      萬三千二百零七元後，未通知其他股東而私自挪用，迄二
      年餘猶藉清算事務無法完結，拒絕分配前開徵收補償費，
      並就清算期間之收支、損益表等項簿冊均未送請監察人審
      查或提請股東會承認等語為由，依公司法第二百四十五條
      第一項等規定，於八十四年九月二十三日向台灣板橋地方
      法院聲請選派檢查人檢查板橋磚廠業務、帳目、財產，經
      該院於八十四年十一月二十日（甲○○誤繕為十二月二十
      日）以八十四年度司字第九九號裁定選派甲○○為板橋磚
      廠之檢查人。
(二)、八十五年六月一日，甲○○以檢查工作完畢為由，向該院
      聲請核定檢查人報酬，並主張其報酬應依會計師公會會員
      收取酬金標準按板橋磚廠財產價值之百分之九核定報酬一
      千八百八十四萬八千八百九十九元，及鑑定費三萬三千零
      四十五元。經台灣板橋地方法院於八十六年七月四日以八
      十五年司字第九○號裁定核定其檢查人報酬為五十萬元。
      相對人提起抗告後，經本院以八十六年抗字第二三四七號
      受理。嗣陳剛毅以板橋磚廠為相對人，另案向原法院聲請
      撤銷或變更八十四年司字第九九號裁定，經原法院於八十
      六年七月四日以八十五年司字第一七四號裁定駁回陳剛毅
      之聲請，陳剛毅提起抗告，經本院於八十六年十一月十一
      日以八十六年度抗字第二五八六號裁定，認股份有限公司
      在普通清算程序中，不容許股東依公司法第二百四十五條
      第一項規定聲請法院選派檢查人為由，將原裁定廢棄發回
      ，嗣經原法院於八十七年六月二日以八十七年度司更字第
      一號裁定將原法院八十四年司字第九九號裁定廢棄，駁回
      陳惠林、陳惠農選派檢查人之聲請確定。
(三)、本院受理之八十六年抗字第二三四七號核定檢查人報酬事
      件，認原法院選派檢查人之裁定倘被撤銷或變更，則本件
      甲○○即喪失檢查人資格，不宜由本院裁定酌定檢查人報
      酬，於八十六年十一月二十七日將原法院核定檢查人報酬
      之裁定廢棄發回。甲○○再抗告於最高法院，經最高法院
      於八十七年二月十三日以八十七年度台抗字第六二號裁定
      駁回其再抗告確定。嗣經原法院於八十七年五月二十九日
      以八十七年度司更字第二號裁定駁回甲○○請求核定檢查
      人報酬之聲請確定。
(四)、以上事實，為兩造所不爭執，並經原審調取前揭選派檢查
      人事件、核定檢查人報酬事件、聲請撤銷或變更裁定事件
      之歷審卷宗查閱屬實，堪信為真正。
六、查本件上訴人甲○○係本於委任、不當得利及無因管理之法
    律關係，請求板橋磚廠給付檢查人報酬及代墊之鑑定費用，
    此即學理上所謂之重疊之合併，法院應就上訴人所主張之數
    項請求，依其主張之順序逐一審判，若認其中一請求為有理
    由，而其餘請求均無理由者，法院仍應依上訴人單一之聲明
    ，為其勝訴之判決，且就無理由之請求，不必於判決主文項
    下，記載駁回該部分之訴字樣，亦不必於判決理由項下記載
    其理由。次查無因管理與不當得利，均為債之發生原因之一
    ，前者為未受委任，並無義務而為他人管理事務，後者則為
    無法律上之原因而受利益，致他人受損害。兩者均以無委任
    關係存在為其前提要件，故本院審酌上訴人甲○○所主張前
    開三項請求權是否有理由，應先行審究兩者是否有委任關係
    存在，苟兩造間無委任關係，始有再行審酌兩造間有無成立
    不當得利或無因管理之必要，合先敘明。
七、上訴人甲○○主張其受法院之選派擔任板橋磚廠之檢查人，
    其與板橋磚廠間已當然成立委任關係，上訴人板橋磚廠則否
    認兩造間就檢查業務有委任關係存在，並辯稱伊於八十四年
    十二月二十二日去函甲○○表示願意接受檢查，係因原法院
    於八十四年十一月二十日以八十四年度司字第九九號裁定選
    派甲○○為上訴人之檢查人，伊為尊重法院之裁定，始有配
    合甲○○之行為，絕非如甲○○所述，兩造間另行成立委任
    契約之合意，況嗣後原法院已於八十七年六月二日以八十七
    年度司更字第一號裁定將該院八十四年司字第九九號裁定廢
    棄，甲○○擔任板橋磚廠檢查人之資格即溯及既往而失效，
    是以甲○○主張依委任契約法律關係請求板橋磚廠給付報酬
    及代墊之鑑定費用，應無理由等語。經查：
(一)、原法院依公司法第二百四十五條及非訟事件法之規定選派
      甲○○擔任板橋磚廠之檢查人，依公司法第八條第二項規
      定及最高法院六十九年台上字第三八四五號判例要旨所示
      ，甲○○在執行檢查人職務範圍內，為公司負責人，故甲
      ○○於擔任檢查人期間，與板橋磚廠公司間即有委任契約
      關係存在。況板橋磚廠經原法院選派甲○○擔任檢查人後
      ，板橋磚廠即於八十四年十二月二十二日委託律師來函表
      示願意接受檢查，此為板橋磚廠所不爭執，則兩造間不僅
      依法院之選派成立委任契約，並依前開往來函件之意思表
      示成立委任契約，自無庸疑。
(二)、依民事訴訟法第四百九十一條第一項、非訟事件法第二十
      八條之規定，非訟事件裁定未經撤銷或廢棄確定前，並不
      因聲請撤銷或抗告而影響其執行之效力，是以本件原法院
      選派甲○○為檢查人之裁定未依法撤銷前，甲○○與板橋
      磚廠公司間之委任關係持續存在，縱上開選派檢查人之裁
      定嗣後經原法院撤銷確定，然該撤銷之裁定僅生終止委任
      契約之效力，並無溯及之效力。而甲○○完成上開委任檢
      查事務之時間係八十五年六月間，已在原法院八十七年六
      月撤銷選派檢查人裁定之前，該撤銷裁定自不足以影響甲
      ○○因完成委任事項而取得委任報酬請求權之效力，蓋此
      項「委任報酬請求權」為法律賦予受任人之權利，其已發
      生之權利不因法院事後審查認為選派檢查人之裁定適用法
      律違誤予以撤銷而受影響，此觀之民法第五百四十八條第
      二項明定委任事務處理未完畢前已終止委任關係者，受任
      人得就其已處理之部分請求報酬即明。至於原法院嗣後雖
      以原選派甲○○為板橋磚廠檢查人之裁定不合法，而將甲
      ○○依非訟事件法之規定請求核定檢查人報酬之聲請予以
      駁回確定，然因民法上之委任報酬請求權，與檢查人依非
      訟事件法之規定請求核定檢查人之報酬，係屬不同之法律
      規定所生之報酬請求權，故甲○○依民法委任關係向板橋
      磚廠行使本件委任報酬請求權，並不因前開檢查人報酬之
      聲請為原法院駁回而受影響，是以甲○○主張依委任契約
      法律關係請求板橋磚廠給付報酬及償還代墊之土地鑑定費
      用，洵屬正當，應予准許。
八、關於受任人報酬之計算，甲○○主張其於八十五年一月間由
    「八十一年度地價稅明細表」查得五四、五四之一、五四之
    二、五四之三、七二、七二之一等六筆土地，並於八十五年
    四月十日再查得五四之四、五四之五、五四之六、五四之七
    等四筆土地，其中五四、七二兩筆土地早於四十四年十一月
    十七日即已取得，其餘五四之一、五四之二、五四之三、五
    四之四、五四之五、五四之六、五四之七、七二之一等八筆
    土地則於六十四年八月十四日即已取得，惟板橋磚廠解散清
    算歷經二十四年之久，其清算人及委任之四位律師及三位會
    計師編製之帳冊、傳票、試算表、資產目錄上均無任何土地
    之記載，經由甲○○之檢查後，始揭發該被隱匿之十筆土地
    ，並使其資產由帳列之六千一百三十九萬六千六百七十五元
    增為二億九百四十三萬二千二百二十元，使板橋磚廠之股東
    增加財產價值一億四千七百八十二萬二千八百四十四元及應
    收利息二十一萬二千七百零一元，伊得按台灣省、台北市、
    高雄市會計師公會會員收取酬金標準，依所處理財產總值百
    分之六計算，請求板橋磚廠給付酬金一千二百五十六萬五千
    九百三十三元等語，板橋磚廠則以前開情詞置辯。經查：
(一)、原法院八十四年度司字第九九號選派檢查人事件，係因板
      橋磚廠股東陳惠林、陳惠農不滿板橋磚廠清算人陳剛毅未
      分配土地徵收補償款予股東而起，原法院於八十四年十一
      月二十日裁定選派甲○○為檢查人，該選派之裁定並於八
      十四年十二月十三日送達甲○○，有送達證書附於前開檢
      查人事件卷宗內可稽。而陳惠林所委任之吳中仁律師旋於
      甲○○收受裁定之同日（八十四年十二月十三日）即傳真
      予甲○○關於板橋磚廠之「各科目試算表」，其上有記載
      板橋磚廠繳交地價稅六十六萬六千零二十元及二十七萬五
      千六百八十八元，此即可證明板橋磚廠擁有土地，僅其上
      並無地號之記載，此為兩造所不爭，並有甲○○所提之各
      科目試算表影本一件可稽。甲○○雖主張於「八十五年一
      月初」即因檢查板橋磚廠八十二至八十四年度帳冊、憑證
      時，發現憑證中附有八十一年地價稅課稅明細及八十二至
      八十四年地價稅繳款書，上面均記載板橋磚廠之板橋市○
      ○段五四、五四之一、五四之二、五四之三、七二、七二
      之一地號計六筆土地，始發現該被隱匿之系爭土地云云。
      惟查，板橋磚廠所委託之林賢郎會計師於「八十五年二月
      二十六日」始將八十二至八十四年度地價稅繳款書影本、
      「板橋磚廠股份有限公司解散過程及目前狀況」報告書送
      交甲○○，有甲○○簽收該等文件之附件清單影本一件可
      證（見原審卷第三宗第二百零三頁、第四宗第三百二十七
      頁至第三百三十七頁），在此之前，板橋磚廠並未提供任
      何資料供甲○○查核，甲○○如何能於「八十五年一月初
      」即查得系爭十筆土地？而關於板橋磚廠帳冊、憑證部分
      ，甲○○至「八十五年四月十一日」猶發函曾炳霖會計師
      （副本寄陳剛毅），請其依陳剛毅之指示，提供板橋磚廠
      公司帳冊、土地登記謄本等資料，此有甲○○所提台北第
      九支局郵局第三二二四號存證信函影本附卷足按（見原審
      卷第四宗第三百二十頁、第三百二十一頁），而板橋磚廠
      所委託之立本會計事務所迄「同年四月十九日」後始將板
      橋磚廠相關帳冊、憑證提供予甲○○，有立本會計事務所
      曾炳霖律師於該日寄發之中管局第六七支局郵局第四九八
      號存證信函影本可徵（見原審卷第四宗第三百二十二頁至
      第三百二十四頁，及本院八十六年度抗字第二三四七號卷
      第一百三十一頁），則甲○○如何得於「八十五年一月初
      」即從板橋磚廠帳冊中查得系爭十筆土地地號？其該部分
      所言，顯與事實不符。
(二)、甲○○雖提出八十五年二月十二日之土地登記謄本影本，
      證明系爭十筆土地係其本於檢查人之職務向地政機關申請
      而發現該被隱匿之土地，板橋磚廠則否認係甲○○向地政
      機關申請而取得，辯稱該謄本係由陳惠林所提供云云。經
      查訴外人陳惠林已具狀向原法院陳明（因板橋磚廠聲請對
      陳惠林、陳惠農告知訴訟，經陳惠林參加訴訟後，因甲○
      ○異議，原法院認異議有理由，裁定駁回陳惠林之訴訟參
      加，嗣板橋磚廠經抗告、再抗告後，均駁回而確定。在未
      確定之前，參加人陳惠林依法得向法院為訴訟行為，附此
      敘明）該份土地登記謄本係由伊委託訴外人曾敏如代書申
      請得後提供予甲○○，非甲○○查得，並提出八十五年二
      月十二日之台北縣政府地政規費收據影本兩紙及收費明細
      影本一件為證（見原審卷第三宗第一百十一頁），甲○○
      雖否認該證據，然卻始終無法提出該份土地登記謄本確為
      其所申請之規費收據，則是否為甲○○所自行查得，已非
      無疑。更何況，甲○○於聲請核定檢查人報酬事件中，陳
      惠林證稱：八十五年二月八日伊打電話給李會計師（即甲
      ○○），問他現在檢查情形如何，李會計師說一直沒辦法
      拿到廠方（即板橋磚廠）之帳冊資料，故一直沒開始進行
      ，問伊有無公司帳冊資料，伊表示沒有，但手上只有公司
      幾筆土地資料，李會計師說叫我送去給他，我就委託代書
      去申請，是八十五年二月十二日申請的，伊於「八十五年
      二月十三日」送到他的辦公室，（並當庭提出土地登記謄
      本影本六張及收費收據影本一張）另外還有送去股東名冊
      、董監事名冊、公司章程等向建設廳申請之資料，一齊交
      給他。」等語甚明，此有本院八十六年度抗字第二三四七
      號事件之八十六年九月五日準備程序筆錄在卷可憑。陳惠
      林於該事件中提出與甲○○本件所提之八十五年二月十二
      日土地登記謄本完全相同之影本六張，復能提出是日之規
      費收據兩紙，而甲○○自八十五年間聲請核定檢查人報酬
      事件迄今（九十三年），始終無法提出該份土地登記謄本
      確為其所申請之規費收據，則其主張系爭十筆土地係其所
      查得云云，亦不足取。
(三)、板橋磚廠之財產資料，原先係委由建業會計事務所林賢郎
      會計師調查，並於八十三年六月十八日出具「板橋磚廠股
      份有限公司解散清算過程及目前狀況報告」，該份報告中
      於八十五年二月十六日送交甲○○參考（見原審卷第四宗
      第三百二十七頁至第三百五十九頁），前揭報告第七頁已
      載明板橋磚廠名下現有之財產包括板橋市○○段五四、五
      四之一、五四之二、五四之三、七二、七二之一等土地共
      六筆，合計二千七百九十一平方公尺。甲○○所稱其調查
      所得隱匿之財產即系爭土地十筆，雖較林賢郎會計師之前
      開報告多出四筆，然該多出之四筆土地，其中板橋市○○
      段五四之四地號是分割自原同段第五四之二地號，同段五
      四之五、五四之六、五四之七地號則是分割出自原同段第
      五四之一地號，此有土地登記謄本可稽，且為甲○○所不
      爭，故林賢郎會計師出具之前開「板橋磚廠股份有限公司
      解散清算過程及目前狀況報告」，早已公開揭示板橋磚廠
      持有系爭十筆土地，且分割後之所有土地面積總和均與原
      五四地號面積相同，是以，板橋磚廠持有土地之面積與價
      值並未因分割而有變動，易言之，林賢郎會計師於八十三
      年六月二十八日所提出之報告，雖未將部分土地已遭分割
      出五四之四、五四之五、五四之六及五四之七逐一列明，
      然該報告上所顯示土地之面積與分割後所有土地總面積相
      同，其土地總值並無異動或短少，甲○○主張其「發覺」
      系爭土地十筆，不過將分割前之舊有地號按分割後之地號
      加以更新而已，板橋磚廠之財產不因其檢查行為有所增加
      ，是以甲○○主張應按其檢查結果使板橋磚廠之股東增加
      財產價值一億四千七百八十二萬二千八百四十四元及應收
      利息二十一萬二千七百零一元，按台灣省、台北市、高雄
      市會計師公會會員收取酬金標準，依所處理財產總值百分
      之六請求給付酬金，洵屬無據。
九、按報酬縱未約定，如依習慣或依委任事務之性質，應給予報
    酬者，受任人得請求報酬，民法第五百四十七條定有明文。
    查甲○○經法院之選任而擔任板橋磚廠之檢查人，其檢查公
    司之業務帳目及財產情形，依委任事務之性質，自應給予報
    酬，從而，甲○○依委任關係請求板橋磚廠，自屬正當，應
    予准許。本院審酌甲○○擔任檢查人之工作係從八十四年十
    一月二十日起至八十五年六月一日止，期間計七個月又十天
    ，參酌其所提「民事上訴理由 (三）狀」第八頁第五點以下
    ，列出二十二點工作要項，其中所述第 (一)至 (六)點為發
    函函查，第 (七)至 (十四)點則為閱讀資料，(十五)為聲請
    土地謄本，(十六)送請鑑定，(十七）至 (十九)為資料整理
    ，(二十)、(二一)為向法院呈報結果，核此等工作之內容均
    為會計師之例行工作，所耗人力尚屬有限，及所提出資本負
    債表、財產目錄等書面報告暨上開會計師公會會員收取酬金
    標準，認甲○○請求按系爭土地總值百分之六計價給付報酬
    一千二百五十六萬五千九百三十三元委實過高，應酌減為五
    十萬元始為適當。又甲○○另主張其為檢查板橋磚廠財產，
    墊付土地鑑定費用三萬三千零四十五元，業據提出統一發票
    影本一件為証，此為其處理委任事務而支出之必要費用，依
    民法第五百四十六條之規定，板橋磚廠應償還之，故甲○○
    此部分之請求，亦應准許。綜上所述，甲○○請求板橋磚廠
    給付之酬金及代墊之土地鑑定費用，除土地鑑定費用三萬三
    千零四十五元之本息應予償還外，板橋磚廠應再給付甲○○
    酬金五十萬元及自起訴狀繕本送達板橋磚廠翌日即八十八年
    十月七日起至清償日止，按週年利率百分之五計算之法定遲
    延利息。其餘超過部分之請求則為無理由，不應准許。原審
    就上開應准許之土地鑑定費用三萬三千零四十五元本息部分
    ，為甲○○勝訴之判決，並依兩造之聲請，分別酌定相當金
    額宣告准免假執行，核無不合，板橋磚廠就此部分上訴指摘
    原判決不當，求予廢棄，為無理由，應駁回其上訴。就上開
    應予准許之五十萬元報酬本息部分，原審為甲○○敗訴判決
    ，尚有違誤，甲○○上訴論旨指摘原判決不當，為有理由，
    應由本院將此部分廢棄改判如主文第二項所示，其餘不應准
    許部分，原審為甲○○敗訴判決，並無不合，上訴論旨指摘
    原判決不當，為無理由，應駁回此部分之上訴。至板橋磚廠
    應再給付甲○○五十萬元部分，甲○○聲請准宣告假執行，
    因此部分未滿一百五十萬元，本院判決後已不得上訴第三審
    而告確定，無宣告假執行之必要，此部分假執行之聲請，連
    同其餘敗訴部分，均併予駁回。
十、甲○○依委任關係請求板橋磚廠給付報酬及代墊之鑑定費用
    ，既為有理由，則兩造是否成立不當得利或無因管理之法律
    關係，即無再行論述必要，另本案事證已臻明確，兩造其餘
    主張陳述及所提之證據，經審酌後認於本判決結果不生影響
    ，爰不一一論列，附此敘明。
十一、結論：甲○○之上訴為一部有理由，一部無理由，板橋磚
      廠之上訴為無理由，依法判決如主文。
中　　華　　民　　國　九十四　年　　二　　月　　二　　日
                  民事第十三庭審判長法  官  張宗權
                                    法　官　蕭艿菁
                                    法　官　陳永昌
正本係照原本作成。
甲○○如不服本判決，應於收受送達後二十日內向本院提出上訴
書狀，其未表明上訴理由者，應於提出上訴後二十日內向本院補
提理由書狀（均須按他造當事人之人數附繕本）上訴時應提出委
任律師或具有律師資格之人之委任狀；委任有律師資格者，另應
附具律師資格證書及釋明委任人與受任人有民事訴訟法第四百六
十六條之一第一項但書或第二項（詳附註）所定關係之釋明文書
影本。
板橋磚廠不得上訴。
中　　華　　民　　國　　94　　年　　2 　　月　　2 　　日
　　　　　　　　　　　　　　　　　　書記官  劉美垣
附註：
民事訴訟法第四百六十六條之一（第一項、第二項）：
對於第二審判決上訴，上訴人應委任律師為訴訟代理人。但上訴
人或其他法定代理人具有律師資格者，不在此限。
上訴人之配偶、三親等內之血親、二親等內之姻親，或上訴人為
法人、中央或地方機關時，其所屬專任人員具有律師資格並經法
院認為適當者，亦得為第三審訴訟代理人。
板橋磚廠不得上訴。
